臺灣臺中地方法院民事判決　　　　　　　100年度婚字第256號
原　　　告　莊云課
訴訟代理人　莊之輝
被　　　告　宇函鉑即EHAB .
上列當事人間請求離婚事件，本院於民國100年10月27日言詞辯
論終結，判決如下：
    主    文
准原告與被告離婚。
訴訟費用由被告負擔。
    事實及理由
一、被告經合法通知未於言詞辯論期日到場，核無民事訴訟法第
    386條所列各款情形，爰依原告之聲請，由其一造辯論而為
    判決。
二、原告主張：被告為伊朗國人民，兩造於民國95年8月28日在
    伊朗結婚，並於同年9月25日在臺灣戶政機關辦妥結婚登記
    ，惟被告無故拒絕來臺與原告共同生活，亦未曾探視或聞問
    原告生活，致彼此間徒具夫妻之名，而無夫妻之實，顯然被
    告主觀上已無意維繫兩造婚姻關係，且其行為客觀上已達妨
    害夫妻生活圓滿之程度，逾越夫妻通常所能忍受之程度，嚴
    重妨礙家庭生活之美滿幸福，並致兩造間之婚姻發生破綻而
    無回復之希望，任何人處於原告相同地位時，均難期待繼續
    維持婚姻之意欲。是兩造間確有難以維持婚姻之重大事由存
    在，爰依民法第1052條第2項之規定，請求准許裁判離婚等
    語。並聲明如主文所示。
三、被告經合法通知未於言詞辯論期日到場，亦未提出任何書狀
    為聲明或陳述。
四、得心證之理由：
（一）按離婚及其效力，依協議時或起訴時夫妻共同之本國法；
      無共同之本國法時，依共同之住所地法；無共同之住所地
      法時，依與夫妻婚姻關係最切地之法律，涉外民事法律適
      用法第50條定有明文。查本件原告為中華民國國民，被告
      則係伊朗籍國民，此有戶籍謄本、結婚登記申請書及結婚
      證書等件在卷可證，可認兩造並無共同之本國法，兩造雖
      在伊朗結婚，然未約定共同之住所地，婚後被告亦未曾來
      臺居住，是兩造夫妻婚姻關係最切地之法律應為伊朗法，
      依上開規定，兩造離婚之準據法自應適用伊朗法，合先敘
      明。
（二）原告主張兩造於95年8月28日在伊朗結婚，並於同年9月25
      日在臺灣戶政機關辦妥結婚登記，惟被告無故拒絕來臺與
      原告共同生活，亦未曾探視或聞問原告生活等情，業據提
      出戶籍謄本、結婚登記申請書、結婚證書影本暨譯文等件
      為證，復據本院依職權調閱被告入出國日期證明書，均查
      無被告入境臺灣之資料，甚無被告申請簽證之資料，此有
      內政部入年國及移民署及外交部領事事務局函文各1份在
      卷可稽。而證人即原告之父莊之輝亦到庭證述：被告有與
      原告結婚，伊看過照片，兩造結婚後伊未曾看過被告本人
      ，而原告在結婚以後就只有一人回臺灣與伊同住，被告沒
      有來過臺灣找原告，原告也沒有再去伊朗找過被告等語（
      參本院100年10月27日言詞辯論筆錄）。徵之婚姻生活有
      其私密特性，無法由外人以感官察知，僅有營共同生活之
      同居家屬，因關係及互動密切、契合，方較能知悉其全貌
      。而證人莊之輝係原告之父親，誼屬至親，且與原告同住
      ，其對於兩造間生活及婚姻狀況，知之甚稔，故證人所為
      前開證述應堪採信。而被告經合法通知，既未於言詞辯論
      期日到場爭執，復不提出書狀答辯以供本院斟酌，是本院
      審酌原告所提之證據，認原告所為上開之主張為真實。
（三）次按伊朗婚姻法第4條規定：「婚姻當事人在結婚時可以
      約定任何不違反婚姻目的的條件。妻子可以約定，如果其
      丈夫失蹤，長期未對妻子履行生活費用給付義務、毆打妻
      子、或者以婚姻關係無法忍受的方式虐待妻子，妻子有權
      請求法院代表丈夫作出不可撤銷的離婚判決」。經查，兩
      造於結婚證書上所定之結婚條件，原告得於下列情形向法
      院聲請離婚許可：「1.夫連續6個月不提供生活費且無法
      強求他提供。2.夫行為不檢或品行惡劣致妻無法忍受因而
      無法繼續維持婚姻生活。... 8.夫無正當理由而離棄家庭
      生活。.... 11.夫行蹤不明且在妻向法庭呈報之後6個月
      內仍未尋獲」。本件被告於婚後既未曾有來臺紀錄，亦未
      曾聞問原告生活情形，顯然被告均無與原告共同生活之意
      願，遑論支付原告家庭生活費用，又兩造已分居逾5年之
      久，是依兩造於結婚證書約定之條件，被告已有連續6個
      月不提供生活費，且有無故離棄家庭生活之情形，被告顯
      然違反夫妻之共同生活、互信互賴、相互協力之義務，致
      原告無法忍受而無法繼續維持婚姻生活。另按我國民法第
      1052條第2項之抽象離婚事由，係以「有前項（即第一項
      具體離婚事由）以外之重大事由，難以維持婚姻者，夫妻
      之一方得請求離婚但其事由應由夫妻之一方負責者，僅他
      方得請求離婚」為要件。是對於家庭生活之美滿幸福，有
      妨礙之情形，即得認其與此之所謂難以維持婚姻之重大事
      由相當（最高法院86年度第2次民事庭會議決議可資參照
      ）。至於是否有難以維持婚姻之重大事由，其判斷標準為
      婚姻是否已發生破綻而無回復之希望，此不可僅由原告已
      喪失維持婚姻意欲之主觀面加以認定，而應依客觀的標準
      ，即難以維持婚姻之事實，是否已達於倘處於同一境況，
      任何人均將喪失維持婚姻希望之程度以決之（最高法院87
      年度台上字第1304號判決意旨參照）。再按婚姻係以夫妻
      之共同生活為目的，配偶應互信互賴、相互協力，以保持
      共同生活之圓滿、安全及幸福，因而夫妻應相互尊重以增
      進情感和諧及誠摯之相處，此為維持婚姻之基礎，若此基
      礎不復存在，致夫妻無法共同生活，無復合之可能者，即
      應認有難以維持婚姻之重大事由存在。是民法第1052條增
      列第2項『有前項以外之重大事由，難以維持婚姻者，夫
      妻之一方得請求離婚』之概括規定，係為符合現代多元化
      社會生活需要，當婚姻破裂，夫妻已無共同生活之實質時
      ，即得請求離婚，其目的亦在使夫妻請求裁判離婚之事由
      較富彈性。故夫妻間發生之情事，苟足使婚姻難以維持，
      即無不准依該條第2項訴請離婚之理。觀之兩造於婚姻共
      同生活中之情愛基礎喪失，已無和諧之望，可認兩造已無
      相互扶持共同建立和諧美滿之家庭之意願，依一般人之生
      活經驗，兩造婚姻難期修復，無法繼續婚姻共同生活，客
      觀上依兩造目前狀況，任何人均將喪失維持婚姻之意欲，
      從而，原告依前揭伊朗婚姻法規定及結婚證書之約定，或
      依我國民法第1052條第2項規定，訴請判准與被告離婚，
      為有理由，自應准許。
五、結論：本件原告之訴為有理由，並依民事訴訟法第385條第
    1項前段、第78條，判決如主文。
中    華    民    國   100    年    11    月    10    日
                  家事法庭      法  官  楊國精
以上正本證明與原本無異。
如不服本判決，應於送達後20日內，向本院提出上訴狀並表明上
訴理由，如於本判決宣示後送達前提起上訴者，應於判決送達後
20日內補提上訴理由書（須附繕本）。如委任律師提起上訴者，
應一併繳納上訴審裁判費。
中    華    民    國   100    年    11    月    10    日
                                書記官  沈慧玲